臺灣高等法院臺南分院民事判決　九十年度上字第二六九號　 Ｋ
　　　上　訴　人　乙○○即蔡.
　　　被　上訴人　甲　○　○
右當事人間請求返還寄託物等事件，上訴人對於臺灣臺南地方法院中華民國九十年八
月二十一日八十九年訴字第二０五八號第一審判決提起上訴，本院判決如左：
      主      文
原判決關於命上訴人給付超過新台幣壹佰伍拾萬元及自民國八十九年十月二十日起至
清償日止按週年利率百分之五計算之利息部分，及該部分假執行之宣告，暨訴訟費用
之裁判均廢棄。
右開廢棄部分，被上訴人在第一審之訴及其假執行之聲請均駁回。
其餘上訴駁回。
第一、二審訴訟費用由上訴人負擔四分之三，餘由被上訴人負擔。
      事      實
甲、上訴人方面：
  一聲明：求為判決：
    (一)原判決廢棄。
    (二)被上訴人在第一審之訴及假執行之聲請均駁回。
    (三)第一、二審訴訟費用由被上訴人負擔。
  二陳述：除與原判決記載相同者，予以引用外，補稱：
    (一)被上訴人雖於民國八十八年三月二日確有寄託新台幣（下同）二百萬元，惟在
      寄放之二十日內即陸續要求返還，上訴人即於八十八年三月三、四、五、六、
      八、九、十一、十二、二十日自台南開元路郵局帳戶內，以提款卡或存摺分別
      提領十五萬元、五十萬元、三萬元、三萬元、五萬元、十三萬元、五十萬元、
      十萬元、五十萬元共計一百九十九萬元，在高雄縣路竹鄉路竹消防隊附近的超
      市、或在地政事務所前、或在第一銀行前面，將錢親自還給被上訴人；餘一萬
      元則是上訴人叫被上訴人於某日下午三、四時到上訴人家中，由賣衣服所收帳
      款中以現金支付，每次還錢時均無其他人在場。
    (二)兩造是八十七年初認識的朋友，因被上訴人擔心若遭其太太查有款項二百萬元
　　　時，將無法運用，而央求上訴人將該二百萬元款項寄放在帳戶內一個月，因出
　　　於無奈同意而一起到郵局將款項存入，在寄放不到二十天即要求將款項分十次
　　　領回。寄託款項二百萬元確已依其要求分次領取返還被上訴人，上訴人不識字
　　　又太單純，要求其受領時要簽名均遭拒絕而未堅持。竟於取回後向法院提起返
　　　還借款訴訟，敗訴後復提出本件訴訟，身為公務人員，行為實不可取。
  三證據：除引用原審所提之證據外，補提甲○○之戶籍謄本影本。
乙、被上訴人方面：
    未於言詞辯論期日到場，惟據其於準備程序到場所作之聲明及陳述如左：
  一聲明：求為判決駁回上訴。
  二陳述：除與原判決記載相同者，予以引用外，補稱：
    (一)被上訴人於八十八年三月二日以所有土地向高雄區中小企業銀行貸款二百二十
      萬元，並於同日提領其中二百萬元寄託在上訴人乙○○處，有被上訴人所有高
      雄區中小企業銀行阿蓮分行帳號六三八八七號存摺影本可稽，且為上訴人另案
      給付借款事件中所是認，經多次向上訴人請求返還均遭拒絕。
    (二)上訴人主張已將款項返還被上訴人，並不實在；其所提出之郵局存簿僅能證明
      有領取款項但不能證明已將款項返還被上訴人。又上訴人在另案給付借款訴訟
      中，表示其分十次返還被上訴人，金額總共為二百零一萬元，並稱多領部分有
      還（亦即被上訴人還她一萬元），有筆錄可稽；惟依上訴人之答辯狀所附明細
      表，其提款次數為九次共計一百九十九萬元，不足款以現金一萬元返還，前後
      答辯之還款次數及金額互不相符，難以採信。至於上訴人在另案之答辯狀表示
      ，被上訴人拿寄託款時，係至上訴人家中或到路竹消防隊對面一銀門口等語；
      但第一銀行是在中正路上不在消防隊對面，其主張顯然虛偽不實，難以採信。
    (三)證人陳俊安的證言不實，如果證人確有載上訴人到路竹消防隊來，應該兩個人
      都會在車邊，但每次只見到上訴人一人開車來而已，且從未拿錢償還。且證人
      在另案給付借款訴訟中從未提過，顯係臨訟勾串。縱若證人陳俊安證詞屬實，
      亦僅證明兩造曾有一次算錢，亦不能證明上訴人有還錢之事實。
  三證據：除引用原審所提之證據外，補提高雄區中小企業銀行借據一份為證。
丙、本院依職權向臺灣臺南地方法院調閱八十八年度訴字第一九０一號歷審卷宗（含
    本院八十九年度上字第二０號），函調兩造財產歸戶資料暨八十八年度綜合所得
    稅申報及核定資料，函高雄縣消防局查甲○○之薪資存款銀行及帳號，函高雄縣
    阿蓮鄉農會、高雄區中小企業銀行阿蓮分行、臺灣土地銀行鳳山分行查被上訴人
    自八十七年九月一日起之之帳目往來明細資料，並函郵政儲金匯業局阿蓮郵局及
    鳳山郵局查兩造之帳目往來明細資料。
      理      由
一、本件被上訴人甲○○經合法通知，未於言詞辯論期日到埸，核無民事訴訟法第三
    百八十六條所列各款情形，應依上訴人之聲請，由其一造辯論而為判決，先予敘
    明。
二、被上訴人起訴主張：伊於八十八年三月二日將二百萬元寄託上訴人，嗣屢次請求
    上訴人返還均不予置理，爰依消費寄託物返還請求權之法律關係，請判令上訴人
    給付二百萬元及自起訴狀繕本送達翌日起算之遲延利息等語。
    上訴人則以：被上訴人於八十八年三月二日所寄放之二百萬元，伊已於同月三至
    二十日分九次自台南開元路郵局帳戶共提領一百九十九萬元返還，另有自賣衣服
    所收帳款之現金支付一萬元，還錢時要求被上訴人簽名均遭拒絕，伊對被上訴人
    已無債務云云置辯。
三、被上訴人主張前於八十八年三月二日寄託二百萬元予上訴人之事實，業據提出高
　　雄區中小企業銀行借據及其阿蓮分行存摺影本、存摺存提明細查詢可稽（見原審
　　卷第七頁及本院卷第三四、一二五至一二七、一二八頁），且為上訴人所自認，
　　堪信為真實。
四、被上訴人另依消費寄託關係請求返還寄託款二百萬元，上訴人則以寄託款二百萬
　　元均已返還，惟為被上訴人所否認。經查：
  (一)按當事人主張有利於己之事實者，就其事實有舉證之責任，民事訴訟法第二百七
    十七條定有明文。再按原告就其所主張債權發生原因之事實，固有舉證之責任，
    若被告自認此項事實而主張該債權已因清償而消滅，則清償之事實，應由被告負
    舉證之責任，此觀最高法院二十八年上字第一九二０號判例意旨自明。本件上訴
    人既自認被上訴人於八十八年三月二日寄託二百萬元之事實，而主張已於八十八
    年三月三、四、五、六、八、九、十一、十二及二十日自台南開元路郵局帳戶分
    別提領十五萬元、五十萬元、三萬元、三萬元、五萬元、十三萬元、五十萬元、
    十萬元、五十萬元共計一百九十九萬元，並由上訴人一人於中午在路竹消防隊附
    近的超市、地政事務所及第一銀行前返還，另於某日下午三、四時在家中，以賣
    衣服所收帳款支付現金一萬元予被上訴人，寄託款已全數因清償而消滅，既為被
    上訴人所否認，則上訴人自應就其主張清償之事實負舉證之責。
  (二)上訴人主張於八十八年三月三、四、五、六、八、九、十一、十二及二十日自台
    南開元路郵局帳戶分別提領十五萬元、五十萬元、三萬元、三萬元、五萬元、十
    三萬元、五十萬元、十萬元、五十萬元共計一百九十九萬元之事實，業據提出臺
    南開元路郵局存摺（局號００三一一九—二號帳號０六二五０七—０號）影本及
    說明表各一份（見原審卷第三二至三三頁及第四六至四八頁）為證，核與郵政儲
    金匯業局函復上訴人乙○○（即蔡月華）帳戶之客戶歷史交易清單相符（見本院
    卷第九一頁），固堪可信為真實。
  (三)上訴人另主張分別於提領當日之中午時間在高雄縣路竹鄉路竹消防隊附近的超市
    、地政事務所及第一銀行前面親自還給被上訴人云云，為被上訴人所否認，惟由
    上訴人所舉證人陳俊安於原審到庭證稱：上訴人在路竹房子掉漆，要伊幫忙補漆
    ，在八十八年三月份某日由（永康市○○○○路開蔡月華的車載其到路竹的途中
    ，蔡月華接到一通電話後就到東門路二段路口的郵局領五十萬元，說要去給一個
    男的不清楚是誰，到了路竹將車停在消防局對面路邊，就下車到超市去買飲料，
    有看見蔡月華與一個男的即在庭上的被上訴人甲○○在車內算錢」等語（見原審
    卷第七一、七二、八八頁）。查上訴人確有於八十八年三月間提領五十萬元之交
    易記錄，足見證人陳俊安證稱有於八十八年三月某日見上訴人乙○○於郵局內提
    領五十萬元之事實並非子虛。上訴人既告知要交付現款與某男子，隨後並於提領
    現款後與被上訴人於車內算錢，顯見上訴人所交付現金之男子即為被上訴人。上
    訴人主張已清償五十萬元之事實，堪可採信。
  (四)上訴人又主張除前述五十萬元外，再於八十八年三月三至二十日分八次自台南開
    元路郵局帳戶共計一百四十九萬元，在路竹消防隊附近的超市、地政事務所及第
    一銀行前返還，另於某日下午三、四時在家中，以賣衣服所收帳款支付現金一萬
    元予被上訴人云云。惟由所提出之存摺影本僅能證明上訴人有於上開時日自其前
    揭郵局戶頭內提領金錢之事實，尚不能證明上訴人在提領帳戶內之金錢後，確已
    對被上訴人清償。且上訴人另主張有自賣衣服所收帳款中支付一萬元現金予被上
    訴人等事實，在被上訴人否認後，上訴人迄無未舉證予以證實。上訴人抗辯已將
    寄託款全部返還被上訴人，尚難採憑。
五、綜上所述，上訴人就被上訴人所寄託之二百萬元，既尚有一百五十萬元尚未返還
    ，從而被上訴人本於寄託物返還請求權之法律關係，請求上訴人給付二百萬元及
    自起訴狀繕本送達翌日起算之法定遲延利息，於一百五十萬元及自起訴狀繕本送
    達翌日即八十九年十月二十日起至清償日止按週年利率百分之五計算之利息部分
    ，為有理由，應予准許。逾此所為請求，為無理由，應予駁回。又上開應准許部
    分，應依聲請准供擔保後宣告假執行；至於被上訴人敗訴部分，其假執行之聲請
    失所附麗，應併予駁回。
    原審就超過上開應准許部分，為上訴人敗訴之判決，並為假執行之宣告，自有未
    洽。上訴意旨就此部分指摘原判決不當，求予廢棄改判，為有理由，自應由本院
    改判如主文第一、二項。至於上開應准許部分，原審判命上訴人給付，並為假執
    行之宣告，核無違誤，上訴意旨，就此部分，仍執陳詞，指摘原判決不當，求予
    廢棄改判，為無理由，應駁回其上訴。
六、本件事証已臻明確，兩造其餘攻擊、防禦方法及証据資料，核與本件判決結果不
    生影響，毋庸再一一論述，併此敘明。
七、據上論結，本件上訴為一部有理由，一部無理由，依民事訴訟法第四百五十條、
    第四百四十九條第一項、第七十九條前段、第四百六十三條、第三百八十五條第
    一項前段，判決如主文。
中　　　華　　　民　　　國　　  九十一　　　年　　一　　月　　二十二　　日
　　　　　　　　　　　　　　 　　　　　 臺灣高等法院臺南分院民事第三庭
~B1審判長法官　林　　輝　　雄
~B2　　　法官　徐　　宏　　志
~B3　　　法官　丁　　振　　昌
右為正本係照原本作成。
上訴人如對本判決上訴，須於判決送達後二十日內向本院提出上訴狀，其未表明上訴
理由者，應於上訴後二十日內向本院提出上訴理由書。
被上訴人不得上訴。
中　　　華　　　民　　　國　　  九十一　　　年　　一　　月　　二十五　　日
~B法院書記官　黃   惠   美
